臺灣南投地方法院民事裁定
110年度監宣字第155號
聲  請  人  陳琬貞  

相  對  人  陳柏成  


上列聲請人聲請監護宣告事件，本院裁定如下：
    主    文
宣告陳柏成（男，民國○○○年○月○○○日生，身分證統一編號：Ｚ○○
○○○○○○○號）為受輔助宣告之人。
選定陳琬貞（女，民國○○○年○月○日生，身分證統一編號：Ｚ○○○○
○○○○○號）為受輔助宣告人陳柏成之輔助人。
程序費用由受輔助宣告人陳柏成負擔。
    理    由
一、本件聲請意旨略以：聲請人陳琬貞（女，民國00年0月0日生
    ，身分證統一編號：Z000000000號）為相對人即應受監護宣
    告人陳柏成（男，79年9月23日生，身分證統一編號：Z0000
    00000號）之姊，相對人自98年10月14日起因精神疾病，雖
    經送醫診治仍不見起色，近日更因精神障礙或其他心智缺陷
    ，致不能為意思表示，或不能辨識其意思表示之效果，爰依
    法聲請准予對相對人為監護宣告，併請求選定聲請人為監護
    人及指定相對人之父陳明富為會同開具財產清冊之人；倘鈞
    院認相對人尚未達可宣告監護之程度，則請改為輔助宣告等
    語。
二、按法院對於監護宣告之聲請，認為未達應受監護宣告之程度
    ，而有輔助宣告之原因者，得依聲請或依職權以裁定為輔助
    之宣告，家事事件法第174條第1項定有明文。次按對於因精
    神障礙或其他心智缺陷，致其為意思表示或受意思表示，或
    辨識其意思表示效果之能力，顯有不足者，法院得因本人、
    配偶、四親等內之親屬、最近一年有同居事實之其他親屬、
    檢察官、主管機關或社會福利機構之聲請，為輔助之宣告。
    又受輔助宣告之人，應置輔助人。輔助人及有關輔助之職務
    ，準用民法第1111條至第1111條之1規定。法院為輔助之宣
    告時，應依職權就配偶、四親等內之親屬、最近一年有同居
    事實之其他親屬、主管機關、社會福利機構或其他適當之人
    選定一人或數人為輔助人。而法院選定輔助人時，應依受輔
    助宣告之人之最佳利益，優先考量受輔助宣告之人之意見，
    審酌一切情狀，並注意下列事項：一、受輔助宣告之人之身
    心狀態與生活及財產狀況。二、受輔助宣告之人與其配偶、
    子女或其他共同生活之人間之情感狀況。三、輔助人之職業
    、經歷、意見及其與受輔助宣告之人之利害關係。四、法人
    為輔助人時，其事業之種類與內容，法人及其代表人與受輔
    助宣告之人之利害關係。民法第15條之1第1項、第1113條之
    1、第1111條、第1111條之1亦定有明文。
三、經查，聲請人主張之事實，業據其提出受宣告人親屬系統表
    、同意書、應受監護（輔助）宣告人財產清冊、戶籍謄本、
    中華民國身心障礙證明等件為證，並有本院依職權查詢之相
    對人稅務電子閘門財產所得調件明細表1份附卷可稽。本院
    審驗相對人之心神狀況，於鑑定人即衛生福利部草屯療養院
    何儀峰醫師前訊問相對人，相對人對於其出生年、虛歲32歲
    、母親已過世、今日到場所為何事及在場之人為其父等，均
    能回答正確，惟就出生月分回答錯誤，亦自承其笨笨的等語
    ，且經函請該院鑑定結果亦認略以：相對人身材中等，四肢
    完整無明顯缺損，力量與靈活度無明顯異常。情緒表現尚穩
    ，能有適當眼神接觸，思考稍顯貧乏和鬆散，抽象思考能力
    不佳。相對人智力屬於輕度障礙範圍，可能較難辨識金錢詐
    騙、身分盜用等危險情境，相對人可於日常生活情境中，從
    他人行為推論其意圖，然針對他人犯罪行為可能較難有維護
    個人財物安全之有效因應策略。故認相對人之診斷為注意力
    不足過動症，目前之精神狀態已達其為意思表示或受意思表
    示，或辨識其意思表示效果之能力，顯有不足之程度，但未
    達不能為意思表示或受意思表示，或不能辨識其意思表示效
    果之程度等語，有衛生福利部草屯療養院111年1月20日草療
    精字第1110000969號函暨所附精神鑑定報告書在卷足憑。綜
    上精神鑑定結果及相對人接受本院訊問之情狀，本院認相對
    人之精神狀態，尚非完全不能為意思表示或受意思表示，亦
    非完全不能辨識其意思表示之效果，故未達應受監護宣告之
    程度，惟其為意思表示或受意思表示，或辨識其意思表示效
    果之能力，因輕度智力障礙及注意力不足過動症，致其認知
    及整體能力產生障礙，而顯有不足之情形。從而，聲請人雖
    聲請對相對人為監護宣告，惟依相對人目前之狀況，以輔助
    宣告洵屬為當，爰依法為輔助宣告之諭知。
四、關於選定輔助人部分，查相對人前未訂有意定監護契約，有
    本院職權查詢司法院意定監護契約管理系統查詢結果資料在
    卷可參，另本院審酌受輔助宣告人陳柏成未婚無育有子女，
    且其母吳玉美、兄陳忠貴、陳勝貴皆已歿，而聲請人為受輔
    助宣告人之姊，誼屬至親，其身體健康，有一定之經濟能力
    ，並長期協助照顧、督促受輔助宣告人之相關事宜，及有意
    願出任輔助人一職，又受輔助宣告人之父陳明富同意由聲請
    人擔任受輔助宣告人之監護（輔助）人等情，堪認由聲請人
    擔任輔助人，符合受輔助宣告人之最佳利益，爰選定聲請人
    為受輔助宣告人之輔助人。
五、又聲請人雖同時請求指定陳明富為會同開具財產清冊之人選
    ，然由民法第15條之2之規定可知，受輔助宣告之人並未喪
    失行為能力，且依法並未完全剝奪其財產處分權。再參酌同
    法第1113條之1規定，並無準用同法第1094條、第1099條及
    第1099條之1、第1103條第1項之規定，亦即受輔助宣告人之
    財產，不由輔助人管理，輔助人對於受輔助宣告人之財產，
    並無規定須與經法院或主管機關所指定之人會同開具財產清
    冊。本件受輔助宣告人之精神或心智狀況既尚未達應受監護
    宣告之程度，而由本院為輔助之宣告，業如前述，揆諸上開
    說明，本件尚毋庸指定會同開具財產清冊之人，附此敘明。
六、程序費用負擔之依據：家事事件法第177條第2項、第164條
    第2項。
中　　華　　民　　國　　111 　年　　1 　　月　　26　　日
                        臺灣南投地方法院家事法庭
                              法  官  吳昆璋
以上正本係照原本作成。
如不服本裁定，應於送達後10日內向本院提出抗告狀，並繳納抗
告費新臺幣1000元。 
中　　華　　民　　國　　111 　年　　1 　　月　　26　　日
                              書記官  洪正昌